【裁判字號】    89,易,218
【裁判日期】    890413
【裁判案由】    傷害等
【裁判全文】
臺灣板橋地方法院刑事判決                          八十九年度易字第二一八號
    公  訴  人  臺灣板橋地方法院檢察署檢察官
    被      告  甲○○
右列被告因傷害等案件，經檢察官提起公訴〔八十八年度偵字第一八一九０號〕，本
院判決如左：
    主  文
甲○○以強暴妨害人行使權利，處拘役參拾日，如易科罰金，以佰元折算壹日。又
傷害人之身體，處拘役拾日，如易科罰金，以佰元折算壹日。應執行拘役伍拾日
，如易科罰金，以佰元折算壹日。
    事  實
一、甲○○與乙○○原係男女朋友關係，民國〔下同〕八十八年六月二十九日晚上十
    時許，甲○○騎乘機車，前往臺北縣中和市○○路四六九巷四十四弄三十號三樓
    丙○○住處樓下，按電鈴欲見正在丙○○家中之乙○○，乙○○乃下樓與甲○○
    碰面，惟貳人一言不合即起爭執，詎甲○○竟基於普通傷害之犯意，徒手與乙○○互毆，並推乙○○倒地，致乙○○右額血腫、左肘及右肘擦挫傷併瘀傷。嗣甲○○先行騎機車離去，丙○○亦騎機車搭載乙○○離去，惟丙○○車行至臺北縣
    中和市○○路、新生路口前，復遇甲○○，甲○○竟另起妨害他人行使權利之犯
    意，將乙○○強拉上其機車後座，乙○○猶掙扎下車，而『瞬間』拘束乙○○，
    妨害乙○○自由行動之權利，遂因乙○○重心不穩自甲○○機車後座摔跌落地，
    而致後枕頭部血腫。
二、案經被害人乙○○訴由臺北縣警察局中和分局報告臺灣板橋地方法院檢察署檢察
    官偵查起訴。
    理  由
一、訊據被告甲○○，辯稱：「我沒有打他，他先打我，是他自己跌倒的。我也沒有
    強拉他上我的車子。」〔參見本院卷第三三頁〕、「實際上黃〔思敏〕之前就有
    傷，我沒有強拉他上車」〔參見本院卷第三四頁〕、「〔乙○○前開傷勢〕這不
    是我傷的」〔參見本院卷第三八頁〕、「〔丙○○所言〕他說謊」〔參見本院卷
    第三九頁〕、「我有被他〔乙○○〕咬，如何推他，他自己有喝酒」、「我沒有
    打他〔乙○○〕，也沒有強拉他上我的車，他喝醉要過馬路，我還去保護他，怕
    他被車撞到，是他先動手打我」〔參見本院卷第四０頁〕、「那是我在那附近找
    我朋友，乙○○喝醉了，我見到他時他臉上就有傷，我也沒有押他上我的機車，
    當時當地的里長也知道，壹個鐵工也知道」〔參見本院卷第二七頁〕等。查：
    〔一〕右揭事實，業據被害人乙○○指訴歷歷，核與證人丙○○於偵、審中證述
          情節相符，並有載明如事實欄所示傷勢之驗傷診斷書一紙附偵查卷足佐〔
          附偵卷第七頁〕。
    〔二〕查被害人乙○○於本院指訴稱：「被告傷害我，案發時，我在丙○○家，
          被告就跑來蘇家找我，我跟蘇裝作不知，蘇母在家，蘇母就叫我跟蘇女下
          去看看，我先下去，蘇後來才下來，我下去就跟被告起衝突，他拉我要跟
          他一起出去，我不要，要掙脫，我就被被告推倒，被告又用拳頭打我的臉
          ，我就還手，我很痛，丙○○下來，就把被告拉開，蘇就騎機車載我離開
          ，到連城路跟新生街插口前二百公尺左右，被告就騎機車趕到現場，擋在
          我們前面，蘇就緊急煞車，被告就拉我到他車上，我要掙脫... 」、「〔
          受傷情況〕就是如診斷書所載，後枕部的傷是從機車上摔下跌傷的，右額
          頭的傷是被告用拳頭打的，右左手肘，是被告在第一現場推我跌傷的」、
          「〔被告推告訴人倒地〕是要傷害我」〔參見本院卷第十六頁、第十七頁
          〕，與證人丙○○於本院結證稱：「當天黃女〔指被害人乙○○〕到我家
          ，後來甲○○到我家找他，黃就跟他出去，過不久他們就打起來，我下去
          時，看到他們二人在打架，我就拉開黃女，我載黃小姐到中和市○○路口
          時，李用它的機車擋住我們，... 」、「李〔指被告甲○○〕要拉黃上李
          〔甲○○〕的車，黃不願上車，最後黃被拉上車，又掙扎結果從機車上跌
          下來」、「在李〔指甲○○〕到我家之前，黃女〔指乙○○〕沒有任何傷
          」〔參見本院卷第三三頁、第三四頁〕等情，互核相符，並有前揭驗傷診
          斷書足佐。
    〔三〕質諸證人丙○○：「黃〔思敏〕去你家時是否有傷？」，結證稱：「在李
          〔昆憲〕到我家之前，黃女沒有任何傷」〔參見本院卷第三四頁〕，被告
          辯稱「實際上黃〔思敏〕之前就有傷」〔參見本院卷第三四頁〕一節，未
          便遽信。質諸證人丙○○：「當時黃是否有喝酒？」，結證稱：「有，一
          瓶啤酒，沒有醉」，續質以「從你家用機車載黃女〔乙○○〕出去時，黃
          女坐在機車上穩不穩？」，結證稱：「從我家到新生路口，黃女都坐得很
          穩，並沒有倒下去的現象」〔參見本院卷第三七頁〕，據此酌之，被害人
          乙○○於案發之際應如被告所辯：「他〔乙○○〕自己有喝酒」，惟以證
          人丙○○結證稱：「從我家到新生路口，黃女都坐得很穩，並沒有倒下去
          的現象」酌之，仍不能據之為有利於被告之論據。被告攜同到庭之「目擊
          證人」張勛揚結證稱：「案發當天被告先到我家，事後說要去看黃女〔黃
          思敏〕，我站在我家門口，被告去丙○○家找黃女，黃就打他〔被告〕，
          .. . 」、「我只站一下子就進去了，我想他們在吵，我不知如何理，所
          以我進去了。」、「〔後來在中和新生路口的事〕我不知道，我在我家」
          〔參見本院卷第三五頁、第三六頁〕，證人張勛揚顯未窺被告與被害人黃
          思敏爭執之全貌，未便以張勛揚上開證述為有利於被告之認定。
    〔四〕再查，證人丙○○於本院另結證稱：「李〔昆憲〕用它的機車擋住我們，
          李好像有要跟黃〔乙○○〕說話，黃不想聽，他們二人又打起來，後來我
          去黃小姐家，叫他母親過來，我去時，『黃跟李在現場』。」〔參見本院
          卷第三三頁〕，與證人即被害人乙○○之母親曹月英於偵訊時證稱：「當
          天丙○○到我店裡說思敏被打，我就騎機車載雅茹到現場，我到現場時，
          只看見思敏在地上，甲○○也在現場」〔參見偵卷第二十頁正面〕，互核
          相符，堪認證人丙○○前去通報被害人乙○○之母親曹月英迄與曹月英到
          現場時，被告甲○○僅係與被害人乙○○『在現場』，未續強拉乙○○上
          機車搭載黃女他去，據此酌之，被告甲○○將乙○○強拉上其機車後座，
          應僅係「瞬間之拘束」，即屬刑法第三百零四條之範圍，不構成剝奪行動
          自由罪〔臺灣高等法院八十六年度上易字第一五七號判決意旨參照〕，尤
          以被害人乙○○猶得掙扎下車，業據證人丙○○證述如前，益見被告所為
          前開犯行，未達於剝奪乙○○行動自由之程度，本院同公訴人此項認定。
    〔五〕本件事證明確，被告之右開犯行，堪予認定。
二、核被告甲○○所為，係犯刑法第二百七十七條第一項之普通傷害罪、第三百零四
    條第一項之強制罪。所犯上開二罪，犯意各別，構成要件互殊，應分論併罰。爰
    審酌被告犯罪之動機、目的、所生之危害暨犯罪後態度等一切情狀，分別量處如
    主文所示之刑，並定其應執行之刑暨諭知易科罰金之折算標準。
據上論斷，應依刑事訴訟法第二百九十九條第一項前段，刑法第二百七十七條第一項
、第三百零四條第一項、第四十一條、第五十一條第六款、第五款，罰金罰鍰提高標
準條例第一條前段、第二條，判決如主文。
本案經檢察官伍逸康到庭執行職務。
中      華      民      國      八十九      年     四     月    十三    日
              臺灣板橋地方法院刑事第五庭
                                          法  官  陳  福  來
右正本證明與原本無異。
如不服本判決應於送達後十日內向本院提出上訴狀。
                                          書記官  陳  春  銘
中      華      民      國      八十九      年     四     月    十七    日
附錄本案論罪科刑法條全文：
刑法第二百七十七條：
傷害人之身體或健康者，處三年以下有期徒刑、拘役或一千元以下罰金。
犯前項之罪因而致人於死者，處無期徒刑或七年以上有期徒刑；致重傷者，處三年以
上十年以下有期徒刑。
刑法第三百零四條：
以強暴、脅迫使人行無義務之事或妨害人行使權利者，處三年以下有期徒刑、拘役或
三百元以下罰金。
前項之未遂犯罰之。


司法院資訊處製作；財團法人民間司法改革基金會備份。
